臺灣板橋地方法院刑事判決　　　　　九十三年度訴緝字第六號
公　訴　人　臺灣板橋地方法院檢察署檢察官
被　　　告　乙○○
指定辯護人　本院公設辯護人　甲○○
上列被告因違反毒品危害防制條例案件，經檢察官提起公訴（九
十一年度偵字第五二五五號），本院判決如左：
    主  文
乙○○幫助販賣第一級毒品，未遂，處有期徒刑肆年。扣案之第
一級毒品海洛因磚壹塊（驗餘淨重參肆玖點捌壹公克）沒收銷燬
之。
    事  實
一、乙○○於民國八十四年間因違反麻醉藥品管理條例案件，經
    台灣士林地方法院以八十四年度易字第三二二七號判處有期
    徒刑七月（第一案）；又於八十五年間因偽造文書案件，經
    台灣高等法院以八十五年度上訴字第六七三號判處有期徒刑
    六月（第二案）；於八十六年間因違反麻醉藥品管理條例案
    件，經台灣高等法院以八十六年度上訴字第四二二五號判處
    有期徒刑五年二月，經最高法院駁回上訴確定（第三案）；
    再於八十六年間因違反肅清煙毒條例案件，經台灣高等法院
    以八十六年度上訴字第二六六一號判處有期徒刑三年六月（
    第四案）；另於八十六年間因偽造文書等案件，經台灣台北
    地方法院以八十六年度上易字第二六一二號判處有期徒刑六
    月（第五案）；以上五案件經檢察官聲請定其應執行有期徒
    刑九年八月，自八十六年三月二十五日起入監執行，於九十
    年十二月十九日縮短刑期假釋出監（假釋縮刑期滿日預定為
    九十六年四月三日），尚未執行完畢（起訴書誤認為八十七
    年四月二十四日執行完畢）。
二、乙○○明知毒品危害防制條例業經總統於八十七年五月二十
    日，以華總（一）字第八七０００九九八六０號令修正公布
    ，於同年五月二十二日生效，依該條例第二條第二項第一款
    之規定，將海洛因列為第一級毒品管理，不得非法持有及販
    賣（於九十二年六月六日再經立法院修正通過，於同年七月
    九日經總統令公布修正全文，並於九十三年一月九日施行生
    效，仍為相同之規定）。因其前同居女友黃雅琪（已先行判
    決）與黃女現同居男友孫偉（綽號阿偉，另案審理）均有多
    次施用毒品海洛因之紀錄，台北縣縣政府警察局新莊分局之
    線民白００（真實姓名詳卷），遂於九十一年二月間某日下
    午三時許，透過孫偉友人周蓬國（綽號阿國）之介紹，前往
    台北縣土城市○○街十三號五樓孫偉之住處，向孫偉探詢有
    無販賣毒品海洛因。在場之黃雅琪聞言表示願居間傳話，介
    紹其上手即不詳真實姓名綽號「阿凱」之成年男子，與白０
    ０洽談本次買賣毒品海洛因之事。其後白００、「阿凱」經
    多次聯繫，雙方約定於九十一年三月六日下午，在台北市○
    ○區○○路二十一巷口之「嗎啡咖啡館」交易價值新台幣（
    下同）九十萬元之毒品海洛因，並指定由黃雅琪在場見證，
    以取得雙方信任。九十一年三月六日上午，黃雅琪因無交通
    工具，遂前往乙○○住處，請乙○○駕車搭載其前往基隆八
    斗子附近山區之公園與「阿凱」見面。而郭明山（已先行判
    決）因於九十一年二月間，多次向「阿凱」購買毒品而與之
    結識，九十一年三月六日中午，郭明山以電話聯繫「阿凱」
    欲購買毒品，「阿凱」遂請其攜款直接前往上址公園見面，
    郭明山依約至八斗子公園後，適乙○○、黃雅琪亦到場會合
    ，「阿凱」即請郭明山駕車載黃雅琪前往台北市○○區○○
    路「嗎啡咖啡館」交易現場，並請其代為檢示白００是否攜
    帶足夠之現金。旋由郭明山、黃雅琪二人，乙○○、「阿凱
    」二人分乘二部車同往「嗎啡咖啡館」交易現場。於同日下
    午四時許，郭明山、黃雅琪二人進入上址咖啡館，白００與
    冒充買主之台北縣政府警察局新莊分局員警張慶義已在場等
    候，經郭明山檢示白００、張慶義確實攜帶足夠現金後，即
    以電話通知在外等候之「阿凱」，其間黃雅琪亦以電話與乙
    ○○確認，乙○○接獲通知，明知雙方正在進行毒品海洛因
    之交易，竟基於幫助「阿凱」販賣毒品海洛因之犯意，受「
    阿凱」之囑託，自店外之座車幫助「阿凱」攜帶白色海洛因
    磚一塊進入咖啡廳，經白００、張慶義在確認乙○○攜入之
    物品確為毒品海洛因後，即表明身分當場逮捕黃雅琪、郭明
    山、乙○○三人致販賣未遂，並扣得白色毒品海洛因磚一塊
    （扣案物品清單載毛重三百六十五公克，扣除包裝二十
    ．三四公克，淨重僅餘三百四十四．六六公克，顯係誤載，
    故本案扣案淨重不詳，經取樣部分檢驗用罄，餘淨重三百四
    十九．八一公克，純度為百分六十六點九七，純質淨重二百
    三十四．二七公克），及其三人所有之行動電話各一支，而
    在外等候接應之「阿凱」見情狀有異，隨即駕車逃離現場，
    迄未查獲。
三、案經台北縣政府警察局新莊分局報請台灣板橋地方法院檢察
    署檢察官偵查起訴，經本院傳拘未到，於九十二年十月十七
    日發布通緝，於九十二年十二月三日中午十二時許，在南投
    縣仁愛鄉萬豐村清華十九之一號為警緝獲到案。
    理  由
一、訊據被告乙○○對上揭罪事實，於本院審理中坦承不諱，核
    與同案被告黃雅琪、郭明山供承交易之情節，證人即台北縣
    政府警察局新莊分局警員張慶義、翁錫祈證述之情節大致相
    符。又扣案之白色磚狀物品，經送法務部調查局鑑定結果，
    確係第一級毒品海洛因（扣案物品清單載毛重三百六十五公
    克，扣除包裝二十．三四公克，淨重僅餘三百四十四．六六
    公克，顯係誤載，故本案扣案淨重不詳，經取樣部分檢驗用
    罄，餘淨重三百四十九．八一公克，純度為百分六十六點九
    七，純質淨重二百三十四．二七公克）無誤，有該局九十一
    年四月十日調科壹字第０六０００六０七六號鑑定通知書一
    份在卷足資佐證。另本案雖係警方利用線民而查獲，但所謂
    「陷害教唆」，係指犯罪行為人原不具犯罪之故意，純因司
    法警察之設計教唆，始萌生犯意，進而著手實行犯罪構成要
    件行為之謂。本件警方之線民白００原係向「孫偉」探詢有
    無販賣毒品海洛因，嗣輾轉向綽號「阿凱」者購買，而「阿
    凱」依被告乙○○、黃雅琪、郭明山所供，本即為販賣毒品
    海洛因之人，故就「阿凱」而言，其販賣海洛因之犯意並非
    因司法警察之設計教唆所生，自與「陷害教唆」之情形有間
    。而被告乙○○係因偕同被告黃雅琪在場，由「阿凱」令其
    將毒品自車上攜至咖啡廳內交付白００，其所為更非出自警
    方之教唆所致，是被告乙○○所為不符「陷害教唆」之要件
    。公訴人雖認被告乙○○係基於販賣毒品海洛因之故意為本
    件犯行，然本次交易之時間、地點、金額，均係白００與綽
    號「阿凱」者洽談；而被告黃雅琪係應「阿凱」之要求在場
    ，因被告黃雅琪之故被告乙○○始在場，而臨時應「阿凱」
    之要求進入店內，從而本案並無證據證明被告乙○○在本次
    毒品交易中有構成要件之行為，或因此取得何販賣毒品之利
    益，而得為共同正犯。公訴人認被告乙○○係意圖營利販賣
    毒品海洛因，尚有未恰，但此仍無礙其幫助「阿凱」販賣毒
    品海洛因事實之認定。本案事證明確，被告乙○○幫助販賣
    毒品海洛因之犯行，洵堪認定，應依法論科。
二、查被告乙○○行為後，毒品危害防制條例業經立法院於九十
    二年六月六日修正通過，於同年七月九日經總統令公布修正
    全文，並於九十三年一月九日施行生效，其中第四條第一項
    販賣第一級毒品罪之刑度並未變更，經比較新舊法，新法對
    被告乙○○並無不利（第四條增訂第四項，原第四項、第五
    項遞延一項），依刑法第二條第一項前段之規定，應適用裁
    判時之法律。故核被告乙○○所為，係犯刑法第三十條、毒
    品危害防制條例第四條第六項、第一項之幫助販賣第一級毒
    品海洛因未遂之罪。被告乙○○基於幫助「阿凱」販賣毒品
    海洛因之犯意，且所為僅係一時受託自車上拿取毒品海洛因
    進入「嗎啡咖啡館」店內供交易，並非構成要件之行為，亦
    無證據可認其自此可獲得何種販賣之利益，所為應僅屬幫助
    犯，公訴人認其與「阿凱」間有共同犯意聯絡，行為分擔，
    係共同正犯，尚有誤會。被告乙○○幫助「阿凱」販賣毒品
    海洛因，應依刑法第三十條第二項幫助犯之規定，依正犯之
    刑減輕其刑。又被告乙○○所幫助之正犯「阿凱」已著手販
    賣毒品海洛因行為之實施而未遂，為未遂犯，應依刑法第二
    十六條前段之規定，按既遂犯之刑度減輕其刑，並遞減之。
    爰審酌被告乙○○犯罪之動機、目的、手段，毒品之數量、
    金額龐大，所涉幫助之情節僅係自咖啡店外送貨至店內，其
    幫助之情節尚屬輕微，犯罪所生之危害，及犯罪後坦承犯行
    ，深具悔意，態度尚稱良好等一切情狀，量處如主文所示之
    刑，以資懲儆。
三、扣案之海洛因磚壹塊（驗餘淨重三百四十九．八一公克），
    係第一級毒品，業如前述，應依毒品危害防制條例第十八條
    第一項前段規定沒收銷燬之；至取樣檢驗部分業已用罄，爰
    不另為沒收銷燬之諭知。另扣案之行動電話係被告乙○○日
    常生活使用，並非專供此次犯罪所用，爰不對此為沒收之諭
    知，附此敘明。
據上論斷，應依刑事訴訟法第二百九十九條第一項前段，修正後
毒品危害防制條例第四條第六項、第一項、第十八條第一項前段
，刑法第十一條前段、第二條第一項前段、第三十條、第二十六
條前段，判決如主文。
本案經檢察官王家春到庭執行職務。
中　　華　　民　　國　九十四　年　　一　　月　　五　　日
                    臺灣板橋地方法院刑事第二庭
                        審判長法  官  鄭  水  銓
                        　　　法  官  陳　福　來
                        　　　法  官  廖　怡　貞
以上正本證明與原本無異。
如不服本判決，應於判決送達後十日內，向本院提出上訴狀。
                    　　      書記官  陳　淑　芳
中　　華　　民　　國　九十四　年　　一　　月　十二　　日
附錄本案論罪科刑法條全文：
（修正後）毒品危害防制條例第四條
製造、運輸、販賣第一級毒品者，處死刑或無期徒刑；處無期徒
刑者，得併科新台幣一千萬元以下罰金。
製造、運輸、販賣第二級毒品者，處無期徒刑或七年以上有期徒
刑，得併科新台幣七百萬元以下罰金。
製造、運輸、販賣第三級毒品者，處五年以上有期徒刑，得併科
新台幣五百萬元以下罰金。
製造、運輸、販賣第四級毒品者，處三年以上十年以下有期徒刑
，得併科新台幣三百萬元以下罰金。
製造、運輸、販賣專供製造或施用毒品之器具者，處一年以上七
年以下有期徒刑，得併科新台幣一百萬元以下罰金。
前五項之未遂犯罰之。
